臺灣板橋地方法院刑事判決　　　　　　　　　　　　九十二年度交易字第五一二號
　　公　訴　人　臺灣板橋地方法院檢察署檢察官
　　被　　　告　己○○
右列被告因過失傷害案件，經檢察官提起公訴（九十二年度偵字第一三九九六號），
本院判決如左：
    主  文
己○○因過失傷害人，處有期徒刑參月，如易科罰金，以參佰元折算壹日。
    事  實
一、己○○於民國九十一年十二月八日晚上十時十分許，騎乘車牌號碼ＪＳＱ—九０
    一號重型機車，沿臺北縣樹林市○○路，由西向東往板橋市方向行駛，途經中正
    路一百零一號前，明知汽（機）車行駛時，不得超速行駛，且駕駛人應注意車前
    狀況，隨時採取必要之安全措施。而依當時是雨天、夜間有照明、視距良好，為
    濕潤、無缺陷、無障礙物之柏油路面，且其意識清楚，並無不能注意之情事，於
    行經前開路段時，適有行人戊○○手抱友人小孩彼韶亞篙，站在中正路一百零一
    號「香香檳榔批發行」（下稱檳榔攤）前之道路邊線（白實線）附近，正向檳榔
    攤內喊叫老闆欲購買檳榔（戊○○未行走於人行道或靠路邊行走，亦有過失）。
    己○○疏未注意車前狀況，仍以超過限速五十公里之速度行駛，突見戊○○站於
    前面，發現時已閃煞不及，致其機車車頭撞及戊○○之右側，致戊○○受有右脛
    腓骨骨折、臉部撕裂傷，彼韶亞篙受有頭部外傷併後枕頸皮下血腫之傷害（起訴
    書另記載急性上呼吸道之感染之傷害，與本件車禍無關）。己○○肇事後旋即報
    警處理，並向據報前來現場之警員表示為車禍肇事人而自首，並接受裁判。
二、案經被害人戊○○之妻甲○○及彼韶亞篙之母乙○○訴由臺灣板橋地方法院檢察
    署偵查起訴。
    理  由
一、按刑事訴訟法於民國九十二年二月六日修正公布，依該法第二百八十四條之一規
    定，除簡式審判程序或簡易程序案件外，第一審應行合議審判；又依同日修正之
    刑事訴訟法施行法第七條之二規定，上開修正通過之刑事訴訟法第二百八十四條
    之一規定，自九十二年九月一日施行，同施行法第七條之三復規定，上開修正公
    布之刑事訴訟法施行前，已繫屬於各級法院之案件，其以後之訴訟程序，應依修
    正刑事訴訟法終結之。是本件自九十二年九月一日後，應依上開公布施行之刑事
    訴訟法合議審判終結之，合先敘明。
二、訊據被告己○○對其於前揭時地騎乘車牌號碼機車ＪＳＱ—九０一號重型機車，
    撞及被害人戊○○、彼韶亞篙之事實固坦承不諱，惟矢口否認有何過失傷害之犯
    行，辯稱：我騎乘機車正常行駛於慢車道，當我騎到檳榔攤前面時，被害人戊○○抱著彼韶亞篙跨越分隔島並突然竄出，他當時應該是從對面之釣蝦場出來，而
    且有喝酒，我煞車不及才撞到他，當時我這邊是綠燈，前面沒有其他車輛，我不
    知道當時時速，是警察要我說出一個數據，我才依當時感覺的時速回答，實際上
    並未超速，我沒有過失云云。經查：
  (一)、前揭犯罪事實，業據被害人戊○○先後於警詢、檢察官偵查及本院審理時指述
      綦詳，核與證人即前往現場處理之警員丁○○、檳榔攤老闆娘庚○○○證述之
      情節相符，並有臺北縣政府樹林分局道路交通事故調查報告表一份、現場採證
      照片九幀及亞東紀念醫院九十一年十二月十六日、九十三年一月三日診斷證明
      書各一份在卷足稽。
  (二)、就被告辯稱是被害人戊○○突然從分隔島衝出來乙節，被告於本院審理時自承
      其無法確定被害人戊○○是否已站在分隔島上，復稱當時該路段並沒有其他車
      輛正在行駛等語（見本院九十三年一月六日審判筆錄）。且依現場照片九幀所
      示，當時並無道路施工或其他障礙物阻擋於前，復參諸卷附道路交通事故調查
      報告表及現場圖所示，該路段為二線道，內側為快車道、寬三點四公尺，外側
      為慢車道寬三點一公尺，縱使被害人戊○○果真站在分隔島上欲橫越馬路行走
      至檳榔攤前，則依當時路上並沒有其他車輛，亦無任何障礙物阻擋被告視線，
      而被害人戊○○在手抱小孩之情形下，行走速度不致太快，被告應可清楚看見
      正在橫越道路之戊○○，而有充裕時間採取防備措施；倘被告突見被害人戊○○在其前面，因此猝不及防，豈知被害人是從分隔島衝出？是被告所辯顯不足
      採。又被告辯稱被害人戊○○當時自釣蝦場走出來欲前往對面之檳榔攤，因此
      跨越馬路云云，惟檳榔攤距離中正路、大安路交岔路口約有十七點四公尺，有
      事故現場圖在卷可稽，而該釣蝦場距離前開路口約十多公尺，更接近路口之情
      ，有證人丁○○到庭證述明確，參諸被害人戊○○當時手抱小孩，衡情實無為
      求快速而跨越道路之必要，被告所辯亦無所據。至於被告復辯稱被害人戊○○
      有喝酒乙節，查被害人戊○○車禍發生後前往亞東紀念醫院就診時，雖有進行
      抽血檢驗，但並未做酒精濃度檢驗，此有亞東紀念醫院九十二年十月三十一日
      函附戊○○病歷表影本二十四張在卷足稽，是無相關證據足資證明車禍發生當
      時被害人戊○○確有飲酒，被告所辯均不足採。兩相比較，堪認被害人戊○○
      到庭指稱其自對面釣蝦場穿越中正路與大安路交岔路口之行人穿越道後，沿中
      正路往板橋市方向行走，當時已站定在檳榔攤前，被告從其右側撞上來等語之
      情事，較為可採，自堪信為真實。
  (三)、次查，被害人戊○○於本院審理時到庭指稱：「我是靠路邊走到檳榔攤的，當
      時我站在白色邊線內，距離檳榔攤約三公尺左右。」等語，另徵諸證人丁○○
      到庭證稱：「車禍發生位置，應該在白色邊線附近，檳榔攤是在騎樓裡面，騎
      樓前有人行道約二公尺寬，人行道距離白色邊線約四公尺，隔壁傢俱行傢俱雖
      有擺到人行道上，但是仍有足夠空隙可供通行。」等語（均見本院九十三年一
      月六日審判筆錄）。可知本件檳榔攤旁邊有一傢俱行，其前方道路停有車輛，
      則被告不可能緊貼路邊車輛騎乘機車；另依現場照片九幀顯示，沿道路邊線直
      行即為機車上橋處，被告在道路邊線附近騎乘機車較為可能；而被害人戊○○
      欲購買檳榔站在慢車道上向內喊叫，有違常情，理應在道路邊線外喊叫。綜合
      上述情狀，證人即處理警員丁○○證稱被害人戊○○站在道路邊線外側（靠近
      人行道）附近，遭被告機車撞及之情，核與事理相符，堪以採信。按行人應在
      劃設之人行道行走，並不得在道路上任意奔跑、追逐、嬉戲、或坐、臥、蹲、
      立，阻礙交通，道路交通安全規則第一百三十三條定有明文。本件肇事地點檳
      榔攤旁之騎樓、人行道固有車輛停置及傢俱擺放，然行人仍能通行之情，業據
      證人丁○○到庭證述明確，被害人戊○○未行走於人行道，亦未靠路邊行走，
      固有過失，惟被告對於行人及被害人戊○○手抱小孩站在檳榔攤前，應能清楚
      看見，騎乘機車撞及被害人戊○○，顯係疏未注意車前狀況所致。
  (四)、再者，被告雖辯稱其在警察詢問時稱時速約五十到六十公里，是警察要求其回
      答一個數據，其才回答當時感覺時速，事實上並未超速云云，惟查被告於警詢
      時供稱：「當時車速約五十至六十公里之間。」等語（見臺灣板橋地方法院檢
      察署九十二年度發查字第八一二號卷宗第二十一頁反面）；嗣於檢察事務官訊
      問時亦供稱：「（問：你車速多少？）時速約五十多公里，當時超速騎車。：
      ：：他在奔跑，且我又超速，不及反應才撞上。」等語（見上開卷宗第十三頁
      反面、第十四頁），其先後供述一致，並無瑕疵可指。且衡諸常情，被告於肇
      事後將受刑罰處罰之際，對於涉及自身利益之事項，莫不為求自保，為有利之
      陳述，豈有自曝其短之可能。復依現場照片九幀所示，該路段之二車道上載有
      「速限五十公里」之標線，被告於肇事後停留於現場時，當可清楚看見，於事
      故排除後前往警察局製作筆錄時，倘無超速之事實，理無自承其當時車速約五
      十至六十公里而有超速行駛之情，是被告辯稱其未超速乙節，不足採信。
  (五)、按行車速度應依標誌或標線之規定，無標誌或標線者，在沒有快慢車道分隔線
      之慢車道上，時速不得超過四十公里；汽車行駛時，駕駛人應注意車前狀況及
      兩車併行之間隔，並隨時採取必要之安全措施，道路交通安全規則第九十三條
      第一項、九十四條第三項分別定有明文。本件被告騎乘重型機車於前開時、地
      行經肇事地點，本應注意前揭規定，而依當時是雨天、夜間有照明、視距良好
      ，為濕潤、無缺陷、無障礙物之柏油路面，並無不能注意之情事，竟疏未注意
      車前狀況，並未遵守該路段標線之指示，超速行駛，撞及亦有過失站立於道路
      邊線附近、正欲購買檳榔之被害人戊○○，致被害人戊○○受有右脛腓骨骨折
      、臉部撕裂傷，被害人彼韶亞篙受有頭部外傷併後枕頸皮下血腫之傷害，有診
      斷證明書二紙附卷足參，被告之過失行為與被害人戊○○、彼韶亞篙之所受傷
      害間具有相當因果關係。本案事證明確，被告犯行堪予認定，應依法論科。
三、核被告己○○所為，係犯刑法第二百八十四條第一項前段之過失傷害罪。又被告
    以一過失行為，致被害人謝清富、彼韶亞篙二人受有傷害，係以一行為而犯兩項
    同一之罪名，屬想像競合犯，應依刑法第五十五條規定從一重處斷。又按被告於
    犯罪未被發覺前，向該管公務員告知其犯罪，而不逃避接受裁判者，即與刑法第
    六十二條規定自首之要件相符，至於自首後審判中對其犯罪「事實」有所主張或
    辯解者，係被告辯護權之行使，不能僅據此之一端即謂被告無接受裁判意思之為
    一論據（最高法院八十四年度台上字第八二九號判決參照）。本件被告於本院審
    理時雖否認有過失傷害之犯行，然其於肇事後，以電話報警並留在現場，於處理
    警員即證人丁○○到達現場時，向其表示為車禍肇事人而自首，接受裁判，為被
    告供述明確，且有交通事故駕駛人是否自首調查表一份附卷可參，被告係自首無
    訛，依刑法第六十二條前段規定，應減輕其刑。爰審酌被告並無前科，有臺灣高
    等法院被告全國前案記錄表一份附卷足參，及其素行、智識程度，本件車禍過失
    程度、被害人所受傷勢、犯罪所生之損害、其犯後否認犯行，迄今未與被害人達
    成和解等一切情狀，量處如主文所示之刑，並諭知易科罰金之折算標準，以資懲
    儆。
據上論斷，應依刑事訴訟法第二百九十九條第一項前段，刑法第二百八十四條第一項
前段、第五十五條、第六十二條前段、第四十一條第一項前段、罰金罰鍰提高標準條
例第一條前段、第二條，判決如主文。
本案經檢察官丙○○到庭執行職務
中      華      民      國      九十三      年      一    月    二十    日
                                        臺灣板橋地方法院交通法庭
                                          審判長法  官  鄭水銓
                                                法  官  楊志雄
                                                法  官  侯志融
右正本證明與原本無異。
如不服本判決，應於判決送達後十日內，向本院提出上訴狀。
                                                書記官  吳進安
中      華      民      國      九十三      年      一    月    二十    日
附錄本案論罪科刑法條全文
刑法第二百八十四條
因過失傷害人者，處六月以下有期徒刑、拘役或五百元以下罰金。致重傷者，處一年
以下有期徒刑、拘役或五百元下罰金。
從事業務之人，因業務上之過失傷害人者，處一年以下有期徒刑、拘役或一千元以下
罰金。致重傷者，處三年以下有期徒刑、拘役或二千元以下罰金。
